臺灣板橋地方法院刑事判決　　　　　　　　　　　　　九十一年度訴字第一六一號
　　公　訴　人　臺灣板橋地方法院檢察署檢察官
　　被　　　告　甲○○
右列被告因偽造文書等案件，經檢察官提起公訴（九十年度偵字第一０四九０號），
本院判決如左：
    主  文
甲○○連續行使偽造私文書，足以生損害於他人，處有期徒刑捌月，緩刑參年。
    事  實
一、甲○○自任會首，於民國八十八年一月五日，在臺北縣五股鄉○○路七十七號二
    樓住處，召集如附表所示乙○○、丁○○、己○○○等二十九人次合組民間互助
    會，連同會首為三十人次，每會新台幣（下同）壹萬元，採外標方式，定每月五
    日十九時於上址開標，會期至九十年六月五日屆滿。甲○○因遭會員倒會無力支
    付會款，竟基於意圖為自己不法所有之概括犯意，分別於八十九年八月五日、八
    十九年十二日五日，在上開處所，先後二次偽造會員壬○○、寅○○名義之標單
    ，於標單紙上偽填競標金額三千元及上揭會員之姓名，表示該二名會員以標單上
    所載利息標取會款之意，以此偽造黃立正、寅○○名義之標單，持以行使競標而
    均得標，足生損害於壬○○、寅○○等活會會員；並以此詐術，告知當次被冒名
    之會員及其他活會會員，訛稱當期會款已由他人所標取，致當次被冒名之會員及
    其他活會會員因此陷於錯誤，仍繼續交付一萬元會錢予甲○○，甲○○則連續二
    次以此方法詐得各次會款分別為二十九萬八千元及三十一萬元。嗣於九十年二月
    間宣佈停會，致使壬○○受有二十四萬元、寅○○受有二十五萬四千元、乙○○
    受有十六萬元、丁○○受有三十二萬二千元之損失，各活會會員始知受騙。
二、案經壬○○、寅○○、乙○○、丁○○、己○○○、子○○、癸○○、丙○○訴
    請臺灣板橋地方法院檢察署檢察官偵查起訴。
    理  由
一、訊據被告甲○○對右揭冒用黃立正、寅○○之名義，在標單上偽載競標之金額及
    前揭會員姓名，持以行使冒標互助會款項之犯罪事實，在偵查時及本院審理中均
    坦承不諱，核與告訴人壬○○、寅○○、乙○○、丁○○、己○○○、子○○、
    丙○○指訴情節相符，並經證人庚○○、丑○○於偵查中、辛○○於本院審理時
    證述屬實，且有會單乙本附卷為憑。本件事證明確，被告犯行洵堪認定。
二、按一般民間互助會之投標習慣，於標會時書寫姓名、數字之字條即係標單，乃用
    以表示製作名義人欲以該數字作為利息參加競標會款之意思，為特定用意之證明
    ，故互助會之標單應屬於刑法第二百二十條第一項之準私文書（司法院七十六年
    廳刑一字第一六六九號函亦同此見解）。本件被告甲○○未經會員黃立正、寅○○二人之同意，冒用其二人名義，在標單上偽填該二人之姓名，並載明三千元之
    利息，使在場投標者瞭解該標單意在競標，自屬偽造刑法第二百二十條第一項之
    準文書。而被告甲○○持此偽造之標單行使投標而得標，使當次被冒名者及其他
    活會會員（含前次被冒名者）陷於錯誤而如數交付會款，核其所為，係犯刑法第
    二百十六條、第二百二十條第一項、第二百十條之行使偽造私文書罪，及同法第
    三百三十九條第一項之詐欺取財罪。被告偽造署押乃偽造私文書之階段行為；又
    其偽造標單後復持以行使，其偽造之低度行為應為行使之高度行為所吸收，均不
    另論罪。被告於當次開標時之詐欺行為，其詐欺對象包括當次被冒標之活會會員
    、前次被冒標之會員及其他活會會員，有同種想像競合犯之關係，應依刑法第五
    十五條前段想像競合犯之規定，從一重仍依詐欺取財罪處斷。又被告先後二次行
    使偽造私文書及詐欺取財之犯行，均時間緊接，犯罪構成要件相同，顯各係基於
    概括之犯意而為，均應依刑法第五十六條連續犯之規定論以一罪，並依法加重其
    刑。另被告所犯上開行使偽造私文書、詐欺取財二罪間，有方法結果之牽連關係
    ，為牽連犯，應依刑法第五十五條後段牽連犯之規定，從一重依刑法第二百十六
    條、第二百二十條第一項、第二百十條之行使偽造私文書罪處斷。爰審酌被告之
    品性、犯罪之動機、目的、手段、詐得之金額、被害人所生之損害，及犯罪後坦
    承犯行態度尚稱良好等一切情狀，量處如主文所示之刑，以資懲儆。末查被告未
    曾受有期徒刑以上刑之宣告，有臺灣高等法院檢察署刑案紀錄簡覆表在卷可稽，
    其因遭受會員倒會一時失慮致罹刑章，事後深表悔悟，積極處理債務，並已與被
    害人乙○○、丁○○等人達成和解，有撤回告訴狀二紙附卷可參，歷此教訓當知
    警惕，信無再犯之虞，本院認所宣告之刑以暫不執行為適當，併予宣告緩刑三年
    ，以勵自新。被告偽造之標單，業於標會後丟棄而滅失，爰不予宣告沒收，併此
    敘明。
據上論斷，應依刑事訴訟法第二百九十九條第一項前段、刑法第五十六條、第二百十
六條、第二百二十條第一項、第二百十條、第三百三十九條第一項、第五十五條、第
七十四條第一款，判決如主文。
本案經檢察官林俊峰到庭執行職務
中      華      民      國      九十一      年      四    月    二十五  日
                                  臺灣板橋地方法院刑事第一庭
                                          法  官  毛崑山
右正本證明與原本無異。
如不服本判決，應於判決送達後十日內，向本院提出上訴狀。
                                          書記官  楊灥
中      華      民      國      九十一      年      四    月    二十八  日
附錄本案所犯法條全文
中華民國刑法第二百一十條
(偽造變造私文書罪)
偽造、變造私文書，足以生損害於公眾或他人者，處五年以下有期徒刑。
中華民國刑法第二百一十六條
(行使偽造變造或登載不實之文書罪)
行使第二百十條至第二百十五條之文書者，依偽造、變造文書或登載不實
事項或使登載不實事項之規定處斷。
中華民國刑法第三百三十九條
(普通詐欺罪)
意圖為自己或第三人不法之所有，以詐術使人將本人或第三人之物交付者
，處五年以下有期徒刑、拘役或科或併科一千元以下罰金。
以前項方法得財產上不法之利益或使第三人得之者，亦同。
前二項之未遂犯罰之。
附表：（會員名單）
甲○○、辛○○、陳志雄、戊○○、王祿榮、黎清雲、吳清金、黃立正、寅○○、呂
秀珍、蔡仁勇、林金山（二會）、謝季燕、潘雅鈴、楊嬋娟、李志鴻、廖美華、丁○○（二會）、李金順、蔡宛琦、劉玉鎮、陳俊成、陳美金、林婉瑜、吳宗憲、吳宗翰
、陳佑忠、鄧麗質。
